【裁判字號】    98,訴,1778
【裁判日期】    980911
【裁判案由】    偽造有價證券
【裁判全文】
臺灣臺中地方法院刑事判決              98年度訴字第1778號
公  訴  人  臺灣臺中地方法院檢察署檢察官
被      告  乙○○
指定辯護人  本院公設辯護人  丙○○
上列被告因偽造有價證券案件，經檢察官提起公訴 (98年度偵字
第9506號)，本院判決如下：
    主    文
乙○○意圖供行使之用，而偽造有價證券，處有期徒刑壹年捌月
。如附表所示偽造本票上關於以甲○○、戊○○為共同發票人部
分沒收。
    犯罪事實
一、緣乙○○積欠陳右儒新臺幣 (下同)500萬元債款，因陳右儒
    要求乙○○提供票據以為擔保，乙○○竟基於偽造有價證券
    之犯意，於民國98年2月13日某時，在其位於臺中縣清水鎮
    ○○○街75號住處，於附表所示之本票發票人欄內，除簽署
    自己名義為發票人外，並未經其父甲○○、其母戊○○之同
    意或授權，擅自冒用甲○○、戊○○名義，接續於附表所示
    2張本票上偽簽甲○○、戊○○之署名各1枚，並偽造戊○○
    之指印1枚，而偽造完成如附表所示由其與甲○○、戊○○
    擔任共同發票人之本票2紙(本票號碼、發票日及票面金額均
    詳如附表所示)。復於98年2月中旬某日，將上開偽造之本票
    2張持至臺中縣沙鹿鎮北勢頭陳右儒之友人住處交予陳右儒
    ，以供擔保而行使該偽造之有價證券。嗣經陳右儒向本院聲
    請裁定該2紙本票准予強制執行 (本院98年度司票字第2296
    號民事裁定)，並於取得本院核發之民事裁定後，至戊○○
    所經營之幼稚園要求戊○○清償債務，因戊○○並未在前開
    2紙本票簽名為發票行為，且發覺簽名字跡與乙○○字跡相
    似，始循線查知上情。
二、案經戊○○委由黃呈利律師訴請臺灣臺中地方法院檢察署檢
    察官偵查起訴。
    理    由
一、證據能力方面：
(一)按被告以外之人 (包括證人、鑑定人、告訴人、被害人及共
    同被告等)於審判外之陳述雖不符刑事訴訟法第159條之1至
    之4等4條之規定，而經當事人於審判程序同意作為證據，法
    院審酌該言詞陳述或書面陳述作成時之情況，認為適當者，
    亦得為證據；當事人、代理人或辯護人於法院調查證據時，
    知有刑事訴訟法第159條第1項不得為證據之情形，而未於言
    詞辯論終結前聲明異議者，視為有前項之同意，同法第159
    條之5定有明文。證人戊○○、陳右儒於偵訊時所為之陳述
    ，對被告而言，性質上均屬傳聞證據，惟經被告、指定辯護
    人於本院準備程序時同意引為審判期日調查之證據，且經本
    院審理時予以提示並告以要旨，經公訴人、被告、指定辯護
    人表示意見，均未於言詞辯論終結前聲明異議，本院審認上
    開證據作成時之情況，應無違法取證或不當情事，與本案待
    證事實間復具有相當之關聯性，以之作為證據應屬適當，依
    刑事訴訟法第159條之5規定，自有證據能力。
(二)本案判決以下引用之非供述證據，經本院依法踐行調查證據
    程序，公訴人、被告及指定辯護人均不爭執各該證據之證據
    能力，且亦查無依法應排除其證據能力之情形，是後述所引
    用證據之證據能力均無疑義。
二、認定犯罪事實所憑之證據及理由：
    上揭犯罪事實，業據被告乙○○於偵訊及本院審理時坦承不
    諱，核與證人戊○○、陳右儒於偵訊時證述情節相符【見臺
    灣臺中地方法院檢察署98年度偵字第9506號卷(下稱偵卷)第
    23至24頁】，並有附表所示本票2紙(影本附於偵卷第7頁)、
    本院98年度司票字第2296號民事裁定1份 (見偵卷第5至6頁)
    存卷足憑，足證被告之自白與犯罪事實相符。本案事證明確
    ，被告犯行堪以認定，應予依法論科。
三、論罪量刑之理由：
    按本票可以流通市面，為有價證券，最高法院著有31年上字
    第409號判例可資參照。次按同時偽造同一被害人之多件同
    類文書或同一被害人之多張支票時，其被害法益仍僅一個，
    不能以其偽造之文書件數或支票張數，計算其法益。此與同
    時偽造不同被害人之文書或支票時，因有侵害數個人法益，
    係一行為觸犯數罪名者迥異，最高法院亦著有73年臺上字第
    3629號判例、88年度臺上字第2526號判決意旨可參。本案被
    告乙○○於附表所示2紙本票上同時偽造甲○○、戊○○為
    共同發票人之本票，因被告所為分別係侵害同一個人法益，
    各行為之獨立性極為薄弱，依一般社會健全觀念，在時間差
    距上，難以強行分開，在刑法評價上，以視為數個舉動之接
    續施行，合為包括之一行為予以評價，較為合理，則屬接續
    犯，而為包括之一罪。核被告乙○○所為，係犯刑法第201
    條第1項之偽造有價證券罪。被告於附表所示本票發票人欄
    內，擅自偽簽甲○○、戊○○之署名，及按捺戊○○指印，
    其偽造甲○○署名、戊○○署押之行為，均為偽造有價證券
    之部分行為，其偽造有價證券後進而行使，該行使偽造有價
    證券之低度行為偽造有價證券之高度行為所吸收，均不另論
    罪。又被告以一行為偽造甲○○、戊○○為發票人之本票，
    侵害數個人法益，係以一行為而觸犯構成要件相同之數罪名
    ，為同種想像競合犯，應依刑法第55條前段規定，從一重論
    以一偽造有價證券罪。查刑法第201條第1項之偽造有價證券
    罪，法定最輕本刑為有期徒刑3年，考其立法意旨在維護市
    場秩序，保障交易信用，而被告為清償欠款，雖因一時失慮
    ，擅自冒用其父甲○○、其母戊○○名義簽發如附表所示本
    票2紙，惟其於偽造該2紙本票後，已與持票人陳右儒尋求和
    解，清償欠款，並收回該2紙本票，尚未對市場交易秩序造
    成重大危害，且告訴人戊○○亦表示已原諒被告，請求本院
    從輕量刑(見偵卷第26頁、本院卷第20頁、第44頁)，本院衡
    酌全案犯罪情節，認其犯罪情狀，顯可憫恕，縱量處法定最
    低刑度有期徒刑3年，仍有情輕法重之嫌，客觀上足以引起
    一般之同情，爰依刑法第59條之規定減輕其刑。爰審酌被告
    犯罪之動機、目的、手段、犯罪後坦承犯行，態度尚佳、犯
    罪所生危害程度等一切情狀，量處如主文所示之刑。末按票
    據之偽造或票據上簽名之偽造，不影響於真正簽名之效力，
    票據法第15條定有明文；又關於二人以上為共同發票人之有
    價證券，如僅其中部分共同發票人係偽造，因該有價證券之
    真正發票人部分仍屬有效，為避免影響合法執票人對於真正
    發票人之票據權利，自不得將整張有價證券宣告沒收，此時
    僅依前開法條規定，將該有價證券關於偽造發票人部分宣告
    沒收即可 (最高法院84年臺上字第1550號判例、91年度臺上
    字第7082號判決意旨參照)。附表所示被告冒用甲○○、戊○○為共同發票人所簽發之本票2張，僅「甲○○」、「戊○○」為發票人部分係屬偽造，被告自己之簽名既為真正，
    其為發票人部分則仍屬有效之票據，不在應依法沒收之列；
    準此，應僅就前揭本票關於偽造「甲○○」、「戊○○」為
    共同發票人部分，依刑法第205條之規定，不問屬於犯人與
    否，予以宣告沒收 (最高法院92年度臺上字第6134號刑事判
    決意旨參照)。至於上開本票上所偽造之「甲○○」、「戊○○」署名各1枚、「戊○○」指印1枚，係屬偽造有價證券
    之一部，已因該部分偽造本票之沒收而包括在內，即不再另
    依刑法第219條之規定而重為沒收之諭知(參見最高法院51年
    臺上字第1054號判例)。
四、應適用之法條：
    依刑事訴訟法第299條第1項前段，刑法第201條第1項、第59
    條、第205條，刑法施行法第1條之1第1項、第2項前段，判
    決如主文。
本案經檢察官丁○○到庭執行職務。
中    華    民    國    98    年    9     月    11    日
                  刑事第十六庭審判長法  官  陳玉聰
                                    法  官  郭妙俐
                                    法  官  簡芳潔
以上正本證明與原本無異。
如不服本判決應於收受送達後10日內向本院提出上訴書狀，並應
敘述具體理由；其未敘述上訴理由者，應於上訴期間屆滿後20日
內向本院補提理由書（均須按他造當事人之人數附繕本）「切勿
逕送上級法院」。
                                    書記官  呂苗澂
中    華    民    國    98    年    9    月    11    日
附錄論罪科刑法條全文：
附表：
 ┌──┬────┬──────┬────────┐
 │編號│本票號碼│發票日(民國)│票面金額(新臺幣)│
 ├──┼────┼──────┼────────┤
 │ 1. │WG108147│98年2月13日 │2百萬元         │
 ├──┼────┼──────┼────────┤
 │ 2. │WG108148│98年2月13日 │3百萬元         │
 └──┴────┴──────┴────────┘
本案判決得上訴。
附錄論罪科刑法條全文：
中華民國刑法第201條
意圖供行使之用，而偽造、變造公債票、公司股票或其他有價證
券者，處3年以上10年以下有期徒刑，得併科3千元以下罰金。
行使偽造、變造之公債票、公司股票或其他有價證券，或意圖供
行使之用，而收集或交付於人者，處1年以上7年以下有期徒刑，
得併科3千元以下罰金。


司法院資訊處製作；財團法人民間司法改革基金會備份。
